臺灣高等法院高雄分院民事判決　　　　　　　　　　　九十三年度重上字第六七號
　　上　訴　人　丙○○
　　訴訟代理人　馮明雄律師
　　被上 訴 人　甲　○
　　訴訟代理人　乙○○
當事人間請求給付買賣價金事件，上訴人對於民國九十三年七月七日臺灣屏東地方法
院九十三年度重訴字第一八號第一審判決提起上訴，本院於九十三年十二月二十一日
言詞辯論終結，判決如下：
    主      文
上訴駁回。
第二審訴訟費用由上訴人負擔。
    事實及理由
一、上訴人主張：其於民國七十九年五月間將坐落屏東縣林邊鄉○○段五四二之二、
    五四二之三地號土地及其上門牌為屏東縣林邊鄉○○路九四號建物（以下簡稱系
    爭房地），以新臺幣（下同）一千一百萬元之價額出售予被上訴人，被上訴人僅
    代上訴人清償銀行貸款二百萬元以為部分價金之支付，剩餘九百萬元屢經催討均
    未給付，為此爰依兩造間之買賣契約，請求被上訴人給付買賣價金尾款九百萬元
    ，及自起訴狀繕本送達之翌日起至清償日止，按週年利率百分之五計算之法定遲
    延利息，並願供擔保請求宣告假執行。原審判決上訴人敗訴，上訴人提起上訴，
    其上訴聲明：(一)原判決廢棄。(二)被上訴人應給付上訴人九百萬元，及自起訴狀繕
    本送達之翌日起至清償之日止，按年利率百分之五計算之利息。(三)上訴人願供擔
    保請准宣告假執行。
二、被上訴人則以：被上訴人並未與上訴人就系爭房地締結買賣契約，係訴外人蔡譜
    陸向上訴人購買系爭房地，而登記為被上訴人名義。被上訴人雖曾將一、二十萬
    元置放在蔡譜陸之處，蔡譜陸可能將該款用之購買系爭房地，但被上訴人並非買
    賣契約之當事人，對蔡譜陸投資之細節亦不清楚。且蔡譜陸與上訴人就系爭房地
    約定之買賣價格亦非一千一百萬元，亦無未付清價款情事，故請求駁回上訴人之
    訴及假執行之聲請。其於本院答辯聲明：上訴駁回。
三、上訴人主張其與被上訴人在七十九年間就系爭房地締結買賣契約，買賣價金為一
    千一百萬元，迄有九百萬元尚未付清等情，為被上訴人所否認。經查：
  (一)上訴人雖提出土地登記申請書、土地及建築改良物所有權移轉契約書（原審卷第
    八至一五頁），並聲請證人戴瑞東為證。惟上開土地登記申請書及土地及建築改
    良物所有權移轉契約書尚無法證明系爭買賣價金為一千一百萬元及尚有九百萬元
    尚未給付之事實，而證人戴瑞東雖證稱：伊曾在七十九年間聽到上訴人與被上訴
    人談論系爭房地買賣之事，現場只有三人，兩造有談及買賣成交價金為一千一百
    萬元云云，並經命其當場繪製當時三人之相關位置圖附卷為證（原審卷第一二九
    頁）。惟七十九年至九十三年四月十五日止，已事隔將近十五年之久，證人戴瑞
    東並非系爭房地買賣之重要關係人，系爭房地買賣對其而言並非切身相關，其竟
    猶記得當時在場人之相關位置及買賣價金之數額，已與常理不符，況縱屬實在，
    系爭買賣嗣係於代書蘇忠進處簽訂土地及建築改良物所有權移轉契約書及辦理所
    有權移轉，有上訴人雖提出上開土地登記申請書、土地及建築改良物所有權移轉
    契約書可稽（原審卷第八頁），足徵事後仍有至蘇忠進代書處訂立買賣契約之事
    ，是系爭買賣之價金自應以契約訂立時之約定為準，買賣雙方先前之磋商如何，
    非不得於訂立契約時有所調整，證人戴瑞東並未於兩造訂立契約時在場，尚不得
    即認兩造約定之買賣價金即為一千一百萬元，所證尚難採取。
  (二)又證人蘇忠進即辦理系爭房地所有權移轉登記之代書於原審證稱：伊曾在七十九
    年左右受上訴人委託就系爭房地辦理所有權移轉登記。當時是蔡譜陸與上訴人就
    系爭房地訂立買賣契約，由蔡譜陸與上訴人談好條件，由伊幫他們二人以上訴人
    及蔡譜陸為買賣契約之當事人書寫買賣契約，後來說要把系爭房地信託登記給被
    上訴人，移轉登記也是找伊代辦，至於買賣價金若干及如何給付，已經不記得等
    語（原審卷第九九頁），於本院亦證稱：是蔡譜陸和上訴人簽買賣契約的，蔡譜
    陸是依據契約書第七條第四款信託登記給被上訴人，所以辦理登記直接將買受人
    記載為被上訴人，買賣價金多少，事隔已久，已不記得，買賣契約當時已經發給
    雙方，伊記得契約第七條第四款是制式契約的公定條款，買賣價金是上訴人與蔡
    譜陸之間去處理，伊沒有參與等語（本院卷第九五至九六頁）。證人蘇忠進代兩
    造辦理所有權移轉登記，其證述之情節與上訴人提出之土地登記申請書及其所附
    相關文件內容記載一致，應可信為真實。至上訴人雖以證人蘇忠進與上訴人有訴
    訟糾紛，且何以買賣價金不記得，而記得依買賣契約第七條第四款信託登記，又
    證人蘇忠進所述「我記得是買賣契約書裡面有規定說蔡譜陸要去還借款的錢」，
    與空白契約第二項所記載：「本件買賣標的物如有他項權利之設定或債務之擔保
    ，乙方應於移轉登記前自行解決清楚」不符云云，惟證人蘇忠進固曾經上訴人提
    出告訴，然其不記得本件買賣價金為何，並無捏造事實之處，尚難認其證詞有失
    客觀；且證人蘇忠進辦理代書業務，所代為簽定之買賣價金不盡相同，而買賣契
    約之內容則大同小異，其不記得買賣價金而記得買賣契約第七條第四款之約定，
    自無不合理之處；又證人蘇忠進所提出空白買賣契約書一份（本院卷第一○○頁
    ），並非系爭買賣契約，其內容約定自非與系爭買賣契約完全相同，尚不得因而
    遽認證人蘇忠進所述即有所矛盾。
  (三)此外，上訴人主張系爭不動產於七十九年五月三十一日移轉登記與被上訴人後，
    被上訴人則於七十九年六月十三日，以該不動產設定抵押權，向林邊鄉農會借得
    五百七十六萬元設定抵押權；且與系爭不動產相鄰之坐落同鄉○○路一○○號及
    九八號房地，八十二年十二月二十八日上訴人將之出賣與謝金燦，總價金新台幣
    一仟八百三十萬元，足證系爭不動產當時之市價，確實有一千一百萬元之價值云
    云，有上開上訴人與謝金燦簽訂之不動產買賣契約書可證（本院卷第三四頁），
    縱或屬實，仍無法證明本件買賣價金即為一千一百萬元及被上訴人尚有九百萬元
    尚未給付，是上訴人此部分之主張亦難採為有利之證據。
  (四)另按民事訴訟如係由原告主張權利者，應先由原告負舉證之責，若原告先不能舉
    證，以證實自己主張之事實為真實，則被告就其抗辯事實即令不能舉證，或其所
    舉證據尚有疵累，亦應駁回原告之請求，最高法院十七年上字第九一七號判例足
    資參照。被上訴人固抗辯，因訴外人蔡譜陸已在林邊農會足額貸款，不能再向農
    會借貸，為便利於農會貸款，在被上訴人不知情之情況下，信託登記於被上訴人
    一節；又於原審抗辯其於本件買賣中，實際僅為小額投資，僅占小股之情，雖不
    足以證明蔡譜陸與被上訴人之間是否已成立信託契約或係隱名合夥關係，惟亦不
    足以認定上訴人主張為實在。
四、綜上所述，上訴人主張本件買賣價金為一千一百萬元，被上訴人尚有九百萬元未
    付等情，未能舉證以資證明，不足採取。從而，上訴人依買賣之法律關係請求被
    上訴人給付買賣尾款九百萬元及自起訴狀繕本送達之翌日起至清償日止，按週年
    利率百分之五計算之利息，非有理由，應予駁回。又上訴人之訴既經駁回，其假
    執行聲請亦失所附麗，應併予駁回。原審為上訴人敗訴之判決，及駁回其假執行
    之聲請，並無不合。上訴意旨指摘原判決不當，求予廢棄改判，為無理由，應予
    駁回。本件事證已明，兩造其餘攻擊防禦方法及舉證，於判決之結果不生影響，
    無再逐一論述及調查之必要，併此明。
據上論結，本件上訴為無理由，依民事訴訟法第四百四十九條第一項、第七十八條，
判決如主文。
中　　　華　　　民　　　國　　九十三　　年　　  十二　　月　　三十一  　日
                                        民事第一庭
                                            審判長法  官  黃金石
                                                  法  官  吳登輝
                                                  法  官  魏式璧
正本係照原本作成。
如對本判決上訴，須於判決送達後二十日內向本院提出上訴狀，其未表明上訴理由者
，應於上訴後二十日內向本院提出上訴理由書（均須按他造當事人之人數附繕本）。
上訴時應提出委任律師或具有律師資格之人之委任狀，並依附註條文規定辦理。
                                                  法院書記官　唐奇燕
中　　　華　　　民　　　國　　九十三　　年　　  十二　　  月　　三十一　日
附註：
民事訴訟法第四百六十六條之一：
對於第二審判決上訴，上訴人應委任律師為訴訟代理人，但上訴人或其法定代理人具
有律師資格者，不在此限。
上訴人之配偶、三親等內之血親、二親等內之姻親，或上訴人為法人、中央或地方機
關時，其所屬專任人員具有律師資格並經法院認適當者，亦得為第三審訴訟代理人。
第一項但書及第二項情形，應於提起上訴或委任時釋明之。
